【裁判字號】    95,易,563
【裁判日期】    950815
【裁判案由】    毒品危害防制條例
【裁判全文】
臺灣士林地方法院刑事判決               95年度易字第563號
公  訴  人  臺灣士林地方法院檢察署檢察官
被      告  甲○○  53歲民.
上列被告因違反毒品危害防制條例案件，經檢察官提起公訴（94
年度偵字第12455 號），被告於本院準備程序為有罪之陳述，經
本院合議庭裁定改由受命法官獨任依簡式審判程序審理，並判決
如下：
    主  文
甲○○持有第一級毒品，累犯，處有期徒刑伍月，如易科罰金，
以佰元折算壹日。扣案之海洛因壹包（驗餘淨重零點壹陸公克
）、海洛因殘渣袋肆包均沒收銷燬。
    事  實
一、甲○○前因公共危險及施用毒品案件，經本院以92年度簡字
    第59號、92年度易字第126 號判決分別判處有期徒刑5 月及
    1 年確定，並經定應執行刑有期徒刑1 年4 月，甫於94年6
    月4 日縮短刑期期滿執行完畢。詎仍不知悔改，明知其94年
    11 月21 日下午2 時許，在台北市○○路500 號附近所拾得
    之分裝袋內含有第一級毒品海洛因，竟猶非法持有之。約九
    個小時後，即同日晚上11時許，甲○○持有該毒品至台北市
    南港區○○街25巷5 弄17號2 樓友人黃維慧住處，適為警據
    報前往該址而當場查獲，並扣得其持有之第一級毒品海洛因
    1 包（驗餘淨重0.16公克）及海洛因殘渣袋4 包。
二、案經台北市政府察局南港分局報請臺灣士林地方法院檢察署
    檢察官偵查起訴。
    理  由
一、上揭犯罪事實，業據被告甲○○於本院審理時坦承不諱，核
    與證人黃維慧證述之情節相符，且自被告身上搜得之白色粉
    末1 小包及殘渣袋四包，經送法務部調查局鑑驗結果，白色
    粉末一包確含第一級毒品海洛因成分（驗餘淨重0.16公克、
    空包裝重0.21公克），而殘渣袋四包內有海洛因成分殘留（
    共重0.80公克），此有該局95年2 月9 日調科壹字第040004
    151 號鑑定通知書及採證照片4 幀等在卷可證，足徵被告自
    白持有第一級毒品海洛因與事實相符，應可採信。本件事證
    明確，被告犯行堪予認定，應依法論科。
二、核被告所為，係犯毒品危害防制條例第11條第1 項之持有第
    一級毒品罪。
    1、按行為後法律有變更者，適用行為時之法律，但行為後
       之法律有利於行為人者，適用最有利於行為人之法律，
       修正後刑法第2 條第1 項定有明文。此係規範行為後法
       律變更所生新舊法律比較適用之準據法，於新法實施後
       應適用新法第2 條第1 項之規定，為「從舊從新」之比
       較。
    2、被告行為後，修正刑法第47條第1 項關於累犯之規定，
       對犯罪行為人之再犯係出於「故意」者，始有累犯加重
       之適用，並於94年1 月7 日修正公布，於95年7 月1 日
       施行。本件被告前因公共危險及施用毒品案件，經本院
       以92年度簡字第59號、92年度易字第126 號判決分別判
       處有期徒刑5 月及1 年確定，並經定應執行刑有期徒刑1
       年4 月，甫於94年5 月8 日縮刑期滿執行完畢等情，有
       臺灣高等法院被告前案紀錄表附卷可憑，其於有期徒刑
       執行完畢後，5 年內基於故意再犯本件有期徒刑以上之
       罪，無論依修正前刑法第47條或修正後之刑法第47條第1
       項規定，均構成累犯，依新修正之刑法第2 條第1 項前
       段之規定，應適用行為時之修正前刑法第47條規定論處
       ，為累犯，並依法加重其刑。
    3、被告行為時之刑法第41條第1 項前段規定：「犯最重本
       刑為5 年以下有期徒刑以下之刑之罪，而受6 個月以下
       有期徒刑或拘役之宣告，因身體、教育、職業、家庭之
       關係或其他正當事由，執行顯有困難者，得以1 元以上3
       元以下折算1 日，易科罰金」。又被告行為時之易科罰
       金折算標準，修正前罰金罰鍰提高標準條例第2 條前段
       （已於95年7 月1 日刪除）規定，就其原定數額提高為
       100 倍折算1 日，則本件被告行為時之易科罰金折算標
       準，應以銀元300 元折算1 日，經折算為新台幣後，應
       以新台幣900 元折算為1 日。惟94年1 月7 日修正公布
       ，95年7 月1 日施行之刑法第41條第1 項前段規定：「
       犯最重本刑為5 年以下有期徒刑以下之刑之罪，而受6個
       月以下有期徒刑或拘役之宣告者，得以新台幣（以下同
       ）1千、2 千元或3 千元折算1 日，易科罰金」，比較修
       正前後之易科罰金折算標準，以95年7 月1 日修正公布
       施行前之規定，較有利於被告，則應依刑法第2 條第1
       項前段，適用修正前刑法第41條第1 項前段規定，定其
       折算標準。
    4、爰審酌被告前有毒品前科復為本件犯行，惟犯後坦承態
       度尚稱良好、併其僅持有海洛因0.16公克，對社會國家
       危害尚屬輕微，及其犯罪之動機、目的、品行、生活狀
       況、智識程度等一切情狀，量處如主文所示之刑，並諭
       知易科罰金之折算標準，以示懲儆。
    5、另扣案之海洛因1 小包（驗餘淨重0.16公克），係查獲
       之第一級毒品；海洛因殘渣袋4 包，內含毒品海洛因，
       雖量微無法磅秤，惟已無法與塑膠袋析離，亦應認係毒
       品，均應依毒品危害防制條例第18條第1 項前段沒收銷
       燬。
三、另臺灣士林地方法院檢察署檢察官移送併案（95年度偵字第
    2638號）部分，與前揭起訴之犯罪事實，持有第一級毒品之
    時間相差已久，且本案為拾獲後而持有，併案為購買而持有
    ，原因各異，難認其係基於概括之犯意而為之，核與本件並
    無連續犯之裁判上一罪關係，非本件起訴效力所及，本院自
    不得一併審酌，應退回檢察官另行依法處理，併此敘明。
據上論斷，應依刑事訴訟法第273 條之1 第1 項、第299 條第1
項前段，毒品危害防制條例第11條第1 項、第18條第1 項前段，
修正後刑法第2 條第1 項前段、第11條、修正前刑法第47條、第
41條第1 項前段，修正前罰金罰鍰提高標準條例第2 條，現行法
規所定貨幣單位折算新台幣條例第2 條，判決如主文。
本案經檢察官陳國鳴到庭執行職務。
中    華    民    國    95    年    8     月    15    日
                  刑事第二庭法  官  林清吉
以上正本證明與原本無異。
如不服本判決，應於判決送達後10日內，向本院提出上訴狀。
                            書記官  楊雅淇
中    華    民    國    95    年    8     月    15    日
附本件論罪科刑法條全文：
毒品危害防制條例第11條第1項
持有第一級毒品者，處 3 年以下有期徒刑、拘役或新臺幣 5 萬
元以下罰金。


司法院資訊處製作；財團法人民間司法改革基金會備份。
